【裁判字號】    99,司財管,23
【裁判日期】    990317
【裁判案由】    選任遺產管理人
【裁判全文】
臺灣臺南地方法院民事裁定            99年度司財管字第23號
聲  請  人  財政部臺灣省北區國稅局
法定代理人  丙○○
上列聲請人聲請選任被繼承人甲○○之遺產管理人事件，本院裁
定如下：
    主      文
選任財政部國有財產局臺灣南區辦事處臺南分處為被繼承人甲○
○之遺產管理人。
程序費用新臺幣壹仟元由被繼承人甲○○之遺產負擔。
    理      由
一、按繼承開始時，繼承人之有無不明者，由親屬會議於一個月
    內選定遺產管理人，並將繼承開始及選定遺產管理人之事由
    ，向法院報明；無親屬會議或親屬會議未於前條所定期限內
    選定遺產管理人者，利害關係人或檢察官，得聲請法院選任
    遺產管理人，並由法院依前項規定為公示催告；公示催告期
    限屆滿，無繼承人承認繼承時，其遺產於清償債權，並交付
    遺贈物後，如有剩餘，歸屬國庫；非公用國有財產以財政部
    國有財產局為管理機關， 民法第1177條、第1178條第2項、
    第1185條、國有財產法第12條分別定有明文。
二、聲請意旨略以：被繼承人甲○○（民國○○年○月○○日生，身
    分證統一編號：Ｚ000000000號，生前最後住所：臺南縣善化
    鎮六分里5鄰東勢宅35號）於97年9月2日死亡，其法定繼承
    人均已拋棄繼承，因被繼承人甲○○死亡前尚遺有不動產6
    筆，未免因無人繼承遺產，影響稅捐之徵收，聲請人爰依非
    訟事件法第149條第1項之規定，聲請本院選任被繼承人甲○
    ○之遺產管理人等語。
三、聲請人主張之上開事實，業據提出本院98年10月13日南院龍
    家儒97年度繼字第2628號函、繼承系統表、除戶謄本、戶籍
    謄本、臺南縣善化鎮戶政事務所98年10月8日南縣善戶字第0
    980001666號函、財政部臺灣省北區國稅財產歸屬資料清單
    、97年度綜合所得稅各類所得資料清單、被繼承人甲○○所
    有位於臺南縣善化鎮○○段813地號、815地號、816地號、8
    17地號、818地號土地登記謄本及同段450建號建物登記謄本
    為證，聲請人主張堪信為真實；復查被繼承人甲○○之繼承
    人均已拋棄繼承權，業據本院調閱97年度繼字第2616、2628
    號拋棄繼承卷宗核閱無誤，又未準用民法第1177條規定選定
    遺產管理人，而聲請人為被繼承人之債權人，故聲請人以利
    害關係人聲請選任被繼承人之遺產管理人，核與上開規定並
    無不合，應予准許。
四、查本件被繼承人甲○○之繼承人均已拋棄繼承權，足見渠等
    對被繼承人遺產之處置已漠不關心，經本院函詢其繼承人丁
    ○○、乙○○、庚○○、丑○○、戊○○、寅○○、子○○
    、辛○○、癸○○、己○○、卯○○、壬○○，請其等於文
    到10日內以書面陳明是否願意擔任被繼承人甲○○之遺產管
    理人，逾期視為不願意擔任，上開繼承人除乙○○、丁○○
    具狀明確向本院陳明不願意擔任被繼承人甲○○之遺產管理
    人外，餘均逾期未陳明其意願，視為不願意擔任，有送達證
    書附卷可憑。查被繼承人甲○○之遺產，倘無人承認繼承時
    ，將於清償債權，交付遺贈物後，歸屬國庫，即無人繼承之
    遺產若有賸餘，終歸國家所取得，則職司國有財產管理之有
    關機關自係最為適合擔任遺產管理之人，況上開機關就遺產
    管理之有關法律程序亦相當熟悉；故為使遺產之處置順利進
    行，並考量遺產管理之專業性與公平性，認選任財政部國有
    財產局臺灣南區辦事處臺南分處為被繼承人甲○○之遺產管
    理人為適當。
五、依非訟事件法第157條、第24條第1項，裁定如主文。
中    華    民    國    99    年    3     月    17    日
                  家事法庭    司法事務官  柯雅菱
以上正本係照原本作成。
如不服本裁定，應於裁定送達後10日內向本院提出抗告狀，並繳
納抗告費新台幣1千元。
中    華    民    國    99    年    3     月    18    日
                                  書記官  鄭隆慶

司法院資訊處製作；財團法人民間司法改革基金會備份。
